【裁判字號】    96,建簡上,11
【裁判日期】    980422
【裁判案由】    給付工程款
【裁判全文】
臺灣臺北地方法院民事判決            96年度建簡上字第11號
上  訴  人  乙○○
即被上訴人
被  上訴人  甲○○
即  上訴人
上列當事人間請求給付工程款事件，上訴人對於中華民國96年9
月18日本院新店簡易庭95年度店建簡字第3號第一審判決提起上
訴，本院於98年4月8日言詞辯論終結，判決如下：
    主      文
原判決第三項關於命甲○○給付超過新台幣壹拾壹萬捌仟柒佰玖
拾柒元部分，及該部分假執行之宣告暨命甲○○負擔反訴訴訟費
用之裁判均廢棄。
上開廢棄部分，乙○○在第一審之訴及假執行之聲請均駁回。
甲○○其餘上訴駁回。
乙○○上訴駁回。
第一審關於命甲○○負擔反訴訴訟費用部分，及第二審訴訟費用
關於甲○○上訴部分，由甲○○負擔三分之二，餘由乙○○負擔
。第二審訴訟費用關於乙○○上訴部分，由乙○○負擔。
    事實及理由
一、本訴方面：
（一）甲○○起訴主張：乙○○於民國（下同）95年5月25日就
      台北市○○路217號7樓房屋室內裝修委請甲○○設計施工
      （下稱系爭工程），兩造並簽訂工程合約書（下稱系爭合
      約），約定總工程款為新台幣（下同）90萬元，於95年6
      月1日開始施工。兩造復於95年7月5日變更總工程款為1,
      023,700元，嗣乙○○又刪減油漆部分80,000元、追加地
      板部分5,000元及樓梯前置物櫃拆除清運5,000元。扣除乙
      ○○業已給付甲○○之85萬元，再加上甲○○原贈與乙○
      ○之木作工程56,000元，乙○○尚積欠甲○○159,700元
      之追加工程款尚未給付（計算式：1,023,700＋5,000＋
      5,000－80,000－850,000＋56,000＝159,700），爰依契
      約法律關係起訴請求乙○○給付如聲明所示之金額及法定
      利息。並聲明：乙○○應給付甲○○159,700元，及自起
      訴狀繕本送達翌日即95年10月14日起至清償日止，按年息
      百分之5計算之利息。
（二）乙○○則以：甲○○於95年6月間承攬系爭工程，工程內
      容諸多瑕疵且乙○○請求甲○○修補瑕疵，但甲○○卻未
      予理會。追加工程部分乙○○沒有簽名，而且甲○○也沒
      有施作等語置辯，並請求駁回甲○○之訴。
二、反訴方面：
（一）乙○○主張：甲○○因施工不良造成乙○○損失嚴重，且
      甲○○有應作之工程未予施作之情形，應給付乙○○上開
      部分258,282元，扣除工會鑑定原審已判命給付之168,797
      元，計甲○○應給付之損害賠償金額為89,485元。又甲○
      ○於95年6月1日開工，依約應於95年7月15日完工，甲○
      ○於96年3月22日始完工，應依系爭合約第7條給付乙○○
      按工程總金額1/1000，每日900元共250日，計225,000元
      之違約金。故總計甲○○應再給付乙○○314,485元（計
      算式：89,485＋225,000＝314,485）。
（二）甲○○則以：系爭工程業已完工，係乙○○於系爭工程中
      之追加工程費用未清償，乙○○應清償追加工程之費用，
      其並無損害賠償責任等語置辯，並請求駁回乙○○之訴。
三、原審法院審酌兩造攻擊防禦方法，就本訴部份，為甲○○全
    部敗訴之判決，並就反訴部份，為乙○○一部勝訴、一部敗
    訴之判決。甲○○對原審判決不服，提起上訴，並為上訴聲
    明：(一)原判決廢棄。(二)乙○○應給付甲○○157,700元及自
    95年10月14日起至清償日止，按年息百分之五計算之利息。
    乙○○則就此部分聲明駁回上訴。乙○○亦對原審判決不服
    ，提起上訴，聲明求為：(一)原判決不利於乙○○之部分廢棄
    。(二)上開廢棄部分，甲○○應再給付乙○○31 4,485元。甲
    ○○則聲明請求駁回乙○○之上訴。
四、得心證之理由：
    甲○○起訴主張乙○○於95年5月25日就台北市○○路217
    號7樓房屋室內裝修委請甲○○設計施工，兩造並簽訂系爭
    工程合約書，總工程款為90萬，甲○○於95年6月1日開始施
    工，乙○○業已給付甲○○85萬元等情，有甲○○提出之工
    程合約書、工程報價單等附卷可證，並為乙○○所不爭執，
    堪認甲○○此部分之主張為真實。然甲○○主張乙○○應就
    追加及甲○○贈送之工程部分給付工程款，則為乙○○所否
    認，並以前詞置辯。另乙○○主張甲○○施作之工程有多處
    瑕疵，應負損害賠償責任，且未予施作之部份，亦應給付違
    約金等情，則亦為甲○○所否認，且以前詞置辯。故兩造之
    爭點為：
    (一)被上訴人得否請求上訴人給付工程款？
    (二)上訴人得否向被上訴人請求給付因承作瑕疵造成之損害賠
      償及違約金？茲就是項爭點析述如后：
（一）甲○○得否請求乙○○給付工程款？
      1.按稱承攬者，謂當事人約定，一方為他方完成一定之工
        作，他方俟工作完成，給付報酬之契約；承攬人不於民
        法第493條第1項所定期限內修補瑕疵，或依前條第3項
        之規定拒絕修補或其瑕疵不能修補者，定作人得解除契
        約或請求減少報酬，民法第490條及第494條分別定有明
        文。經查兩造於95年5月25日簽訂系爭合約，由甲○○
        為乙○○施作系爭工程，依首揭規定，乙○○即應於系
        爭工程完工後，將兩造約定之工程款給付予甲○○。本
        件兩造約定總工程款為90萬元，甲○○於95年6月1日開
        始施工，乙○○業已給付甲○○85萬元，惟甲○○原先
        主張乙○○尚積欠工程款103,700元，後又主張乙○○
        應再給付被上訴人工程款56,000元，甲○○並稱「我之
        前說要贈與木作的部分（價值56,000元）也要請求」，
        顯然甲○○本來願意無償施作給乙○○使用之木作工程
        ，既已無償施作給乙○○使用，等於完全內含於總工程
        款當中，甲○○自行反悔請求前已同意無償施作之工程
        款，此部份請求應屬無據。又甲○○請求乙○○給付之
        其餘工程款部分，乙○○否認有同意甲○○追加工程且
        追加工程款之情，況甲○○並未提出任何兩造合意追加
        工程款之文件可資佐證，從而本件系爭工程之工程款應
        即為兩造於系爭合約所約定之90萬元，復據乙○○業已
        給付甲○○85萬元，是乙○○依約仍應再給付甲○○5
        萬元之工程款。
      2.本院復函請台北市室內設計裝修商業同業工會就系爭工
        程為工程瑕疵項目及應扣除之款項之鑑定，由鑑定報告
        （下稱系爭鑑定報告）可知甲○○所施作之系爭工程有
        已施作之內容、更有諸多之瑕疵，依系爭工程瑕疵之情
        形及其修補費用應扣除之款項至少為168,797元等情，
        有台北市室內設計裝修商業同業工會鑑定報告書附卷可
        證。系爭工程之瑕疵既經乙○○請求甲○○修補瑕疵而
        甲○○並未修補完成，有上開鑑定報告可稽，乙○○自
        得依前開規定請求減少報酬後拒絕給付積欠甲○○之工
        程款5萬元。
      3.綜上所述，甲○○請求乙○○給付159,700元，及自起
        訴狀繕本送達翌日即95年10月14日起至清償日止按年息
        百分之5計算之法定利息，即無理由，應予駁回。其假
        執行之聲請亦失所附麗，應予一併駁回。
（二）乙○○得否向甲○○請求給付因承作瑕疵造成之損害賠償
      及違約金？
      1.依系爭合約第7條之約定：「如乙方（即甲○○）未能
        按期督導完工，其遷延之日數，按日以工程總價款千分
        之一償還甲方（即乙○○），而本罰款由甲方應付予乙
        方之款項中扣除之」，由此可知，本條約定甲○○應給
        付違約金之事由應僅為未能按期督導完工之事由，據鑑
        定人即證人戴源昌於原審96年8月3日言詞辯論期日證稱
        ：「那是兩造認知的問題，我認為現場是有作的」、「
        現場確實有施作」、「如果水管要換新瓷磚一定要全部
        拆掉，所以那不是原告（即甲○○）需要作的部分」，
        由上開證人於原審之證詞及系爭鑑定報告之內容可知，
        甲○○確實已完成系爭工程之施作，甲○○既已完成系
        爭工程，從而乙○○依據系爭合約第7條之約定請求甲
        ○○給付自95年7月16日起至96年3月22日共250日之違
        約金及自96年5月28日起至清償日止按年息5％計算之法
        定利息為無理由，應予駁回。
      2.按因可歸責於承攬人之事由，致工作發生瑕疵者，定作
        人除依前2條之規定，請求修補或解除契約，或請求減
        少報酬外，並得請求損害賠償，民法第495條第1項定有
        明文。系爭鑑定報告雖載甲○○於系爭工程未做之部分
        包含廚具拆除、電源箱安培更新、感應燈、玄關置物櫃
        、長輩造型床頭櫃、窗檯桌、客廳、玄關、天花板迴路
        、國際夜光燈開關、長輩化妝桌之化妝鏡，此系爭工程
        之瑕疵應全係甲○○施作不良所造成，而甲○○於原審
        審理時復自承一般工程難免都有一些瑕疵，因此甲○○
        於施作系爭工程造成之瑕疵，應有可歸責之事由存在，
        是依前開規定，乙○○請求甲○○為損害賠償，自屬有
        據；再由系爭鑑定報告，系爭工程瑕疵及其修補費用應
        扣除款項為168,797元，即因甲○○之施作不良可得請
        求之損害賠償金額，應以168,797元為依據，又如前所
        述，乙○○得請求減少未付之工程款5萬元，故乙○○
        所受損失即應扣除此5萬元之部分，即乙○○請求甲○
        ○給付118,797元及自96年5月28日起至清償日止按年息
        5 ％計算之法定利息，為有理由，應予准許，逾此金額
        之損害賠償暨法定利息之請求並無明確根據，應予駁回
        。
五、綜上所述，乙○○毋須再給付甲○○工程款，而甲○○應給
    付乙○○之損害賠償為118,797元，是乙○○本於承攬瑕疵
    損害賠償之法律關係，請求甲○○給付118,797元及按法定
    利率計算之利息，為有理由，應予准許。逾此所為請求，為
    無理由，應予駁回。從而，原審超過上開應予准許部分所為
    乙○○勝訴之判決，尚有未洽，上訴意旨指摘原判決此部分
    為不當，求予廢棄改判，為有理由，應予准許。至甲○○其
    餘上訴部分及乙○○上訴意旨，仍執陳詞，指摘原判決不當
    ，求予廢棄，均無理由，應駁回其上訴。
六、本件事證已臻明確，兩造其餘主張陳述及所提之證據，經審
    酌後於本件判決結果無影響，爰不逐一論駁，附此敘明。
七、據上論結，本件甲○○上訴，一部有理由，一部無理由；乙
    ○○上訴無理由，依民事訴訟法第436之1第3項、第449條第
    1項、第78條，判決如主文。
中    華    民    國    98    年    4     月    22    日
                 民事第五庭    審判長法  官   薛中興
                                     法  官   陳文正
                                     法  官   熊誦梅
以上正本係照原本做成。
本件不得上訴。
中    華    民    國    98    年    4     月    22    日
                                     書記官   董美妙


司法院資訊處製作；財團法人民間司法改革基金會備份。
